【裁判字號】    97,台上,6424
【裁判日期】    971211
【裁判案由】    違反證券交易法
【裁判全文】
最高法院刑事判決            九十七年度台上字第六四二四號
上  訴  人  甲○○
                    5號
選任辯護人  陳佳瑤律師
上列上訴人因違反證券交易法案件，不服台灣高等法院中華民國
九十七年六月五日第二審更審判決（九十七年度上更(一)字第一五
三號，起訴案號：台灣台北地方法院檢察署九十二年度偵字第一
一八號），提起上訴，本院判決如下：
    主  文
上訴駁回。
    理  由
按刑事訴訟法第三百七十七條規定：上訴於第三審法院，非以判
決違背法令為理由，不得為之。是提起第三審上訴，應以原判決
違背法令為理由，係屬法定要件，如果上訴理由書狀並未依據卷
內訴訟資料，具體指摘原判決不適用何種法則或如何適用不當，
或所指摘原判決違法情事，顯與法律規定得為第三審上訴理由之
違法情形，不相適合時，均應認其上訴為違背法律上之程式，予
以駁回。本件原審經審理結果，認為上訴人甲○○違反證券交易
法之犯行罪證明確，因而撤銷第一審該部分之科刑判決，改判仍
依修正前刑法連續犯、牽連犯等規定，論上訴人以共同連續法人
行為之負責人，違反有價證券之募集，不得有詐欺之行為之規定
罪，處有期徒刑壹年，並依中華民國九十六年罪犯減刑條例之規
定，減為有期徒刑陸月。已詳敘調查、取捨證據之結果及憑以認
定犯罪事實之心證理由。並就上訴人否認犯行之供詞及其所辯各
節認非可採，詳加指駁。從形式上觀察，原判決並無足以影響判
決結果之違法情形存在。關於得上訴第三審之有價證券之募集，
有詐欺之行為部分，上訴意旨略以：(一)、原判決認定「營運計畫
書」、「台旺矽晶產業開發計畫」記載台旺科技開發股份有限公
司（下稱台旺科技公司）於斯里蘭卡已取得礦源及於中國大陸有
廠房、土地及礦源等情係屬虛偽，與卷內證據不符，且有理由不
備、矛盾及應調查之證據未予調查之違法。(二)、原判決認定楊明
寬雖提出柯水發（第一審法院另案通緝中）名義之匯款紀錄，僅
能證明台旺科技公司於設立前之匯款紀錄，無法證明台旺科技公
司因此在斯里蘭卡已取得礦源，有判決理由矛盾之違法。(三)、原
判決認定斯里蘭卡投資委員會核准台旺科技公司在斯里蘭卡石英
礦出口計畫，無任何相關駐外單位驗證，復以上訴人所提之「關
於台灣台旺科技開發股份有限公司四川省能源高耗能工業經濟開
發區投資興辦台旺高度純度工業硅生產場的投資協議」及「協議
書」，均未經驗證，真實性存疑，俱難為上訴人有利之認定，有
應調查之證據未予調查之違法。(四)、證人丙○○、李祺雲、陳國
泰、楊明寬等人於原審上訴審，具結證述台旺科技公司在中國大
陸已有辦公室及礦源，並計畫設置廠房等語，原判決未說明不採
納上開有利上訴人證述之理由，有理由不備之違法。(五)、原判決
援引證人陳國泰相互矛盾之證詞，惟未於理由中敘明僅採納對上
訴人不利部分，而不採對上訴人有利部分證述之緣由，有理由不
備之違法等語。惟按：(一)、證據之取捨及犯罪事實之認定，乃事
實審法院之職權，苟其取捨，不違背經驗法則或論理法則，不得
任意指為違法；又證據之證明力如何，由事實審法院本於確信自
由判斷之，此項自由判斷之職權行使，苟係基於吾人日常生活之
經驗，而未違背客觀上應認為確實之定則，又已敘述其何以為此
判斷之理由者，亦不容漫指為違法，而據為適法之第三審上訴理
由。原判決業已依憑上訴人之部分自白，及證人柯水發、乙○○
、丙○○、李祺雲、劉潘清華、林榮鴻、陳國泰所證述情節，並
援引卷附上訴人領取車馬費（即佣金）之收據及認股明細、收支
情形表等證據資料，據以認定上訴人有原判決犯罪事實欄所載違
反證券交易法有關募集有價證券不得有詐欺行為之規定之事實，
並說明：上訴人身為台旺科技公司副總經理，明知台旺科技公司
未實際營業，亦無廠房、土地及礦源等設施，竟由上訴人及陳科
圖（已死亡，由原審另為不受理判決在案）共同撰作內容不實之
「營運計畫書」、「台旺矽晶產業開發計畫書」等文宣資料，由
柯水發等人負責招攬不特定之投資人前來聽取簡報，使乙○○、
丙○○、李祺雲、劉潘清華及林榮鴻等人誤信為真，進而出資購
買股票，再由上訴人及陳科圖從中抽取佣金，其等間係基於共同
之犯意聯絡而分擔實行犯罪之行為，均為共同正犯（見原判決第
八頁）。原判決復以證人丙○○、李祺雲、陳國泰、楊明寬等人
前後所證，雖有曾見柯水發與當地商討合作開發矽礦、已購妥土
地、房屋等情不一致，然證人之陳述有部分前後不符，雖相互間
有所歧異，究竟何者為可採，法院仍得本其自由心證予以斟酌，
非謂一有不符或矛盾，即應認其全部均為不可採信。台旺科技公
司依丙○○、李祺雲所證係由柯水發負責一切，衡情柯水發對於
在中國大陸是否購妥礦源、土地或廠房應係其全盤掌握瞭解之事
，則柯水發既於第一審陳述：台旺科技公司在大陸只是開發階段
，沒有廠房，沒有成立石英研究所，亦沒有礦源，僅承諾要購買
佛岡縣龍南鎮二百畝土地建廠等語，參以台旺科技公司九十年二
月二十日股東代表聽取公司營運簡報紀錄，關於台旺科技公司在
大陸之資金運用：廣州（東方之珠）辦公兼住宅樓層，以柯水發
名義購得，第一期分期款及稅金已繳，餘款尚未繳清。中國大陸
四川阿壩州土地一百畝，總價人民幣二百八十萬。第一期 20%、
第二期30%，餘50%分五年繳清等情，顯然台旺科技公司並未如「
台旺矽晶產業開發計畫」、「營運計畫書」內容在中國大陸已購
妥礦源、土地及廠房（非民宅）。再上訴人與柯水發、陳科圖既
有犯意聯絡及行為分擔，無論李祺雲、乙○○、楊明寬、李年財
、林萬菊是否因上訴人簡介台旺科技公司而購買股票，台旺科技
公司財務、人事是否由柯水發主導，均不影響上訴人、柯水發、
陳科圖共同正犯結構之認定（見原判決第九、十頁）。原判決業
已依據調查證據之結果，說明其取捨之理由。此屬事實審法院證
據取捨之職權判斷，並無違背客觀存在之經驗法則或論理法則，
自不容上訴人漫事指為違法。又原判決援引證人陳國泰之證詞，
其先稱台旺科技公司「沒有取得礦源」，又稱「僅在大陸租用矽
礦土地」（見原判決第五頁），固不相一致。然證人陳國泰僅為
台旺科技公司之命理顧問，其對於該公司有無取得礦源，不若證
人柯水發身為公司負責人清楚，原判決已引用證人柯水發及其他
證人丙○○等人所證，認定台旺科技公司在中國大陸並未取得礦
源，並非單憑證人陳國泰之陳述為判決之基礎。上訴意旨復未說
明除去上開證據，原判決即不能為同一事實之認定，故原判決此
部分之瑕疵，顯然不足以動搖其判決之結果，參諸刑事訴訟法第
三百八十條之規定，仍不得資為提起第三審上訴之合法理由。(二)
、刑事訴訟法所稱依法應於審判期日調查之證據，係指與待證事
實有重要關係，在客觀上顯有調查必要性之證據而言，故其範圍
並非漫無限制，必其證據與判斷待證事實之有無，具有關聯性，
得據以推翻原判決所確認之事實，而為不同之認定，若僅係枝節
性問題，或所證明之事項已臻明瞭，當事人就同一證據再度聲請
調查，自均欠缺其調查之必要性，原審未為無益之調查，皆無違
法可言。原判決已就上訴人所提出斯里蘭卡投資委員會核准台旺
科技公司石英礦出口計畫，無任何相關駐外單位驗證，是否屬實
，尚值懷疑。且核准出口須以有礦源為前提，既無礦源，出口即
無意義，自難為有利上訴人之證據；又上訴人所提(1)「中國大陸
廣東某地粉石英實驗室選礦試驗報告」、(2)「英德調查報告」、
(3)「四川省境內硅石礦考察報告」、(4)「關於台灣台旺科技開發
股份有限公司在四川省能源高耗能工業經濟開發區投資興辦台旺
高純度工業硅生產廠的投資協議」、(5)「協辦協議書」、(6)「協
議書」等資料，均未經驗證以擔保其真實性，且(1)、(2)、(3)僅屬
試驗、調查報告、考察報告；(4)、(5)、(6)均係以柯水發名義簽署
之投資協議，且與台旺科技公司於九十年二月二十日股東代表聽
取公司營運簡報紀錄，由柯水發詳細說明運用募集股款之內容亦
有出入，在無法確知已全部繳付購買廠房、土地款項下，自與「
台旺矽晶產業開發計畫」、「營運計畫書」所載已取得礦源、土
地、廠房等情不符，自難為上訴人有利之證據，詳加載明其理由
（見原判決第八、九頁，理由二之(五)）。上訴人犯罪事證已臻明
確，自無再就上訴人所提出上揭資料要相關單位驗證其真實性之
必要，原審未為無益之調查，尚無應於審判期日調查之證據未予
調查之違法。(三)、其餘上訴意旨，經核係置原判決所為明白論斷
於不顧，仍持已為原判決指駁之陳詞再事爭辯，及對於事實審法
院取捨證據與自由判斷證據證明力之職權行使，徒以自己之說詞
，任意指摘，難認已符合首揭法定之第三審上訴要件。其關於有
價證券之募集，有詐欺之行為部分之上訴違背法律上之程式，應
予駁回。次按裁判上一罪案件之重罪部分得提起第三審上訴，其
輕罪部分原雖不得上訴，因審判不可分原則，第三審法院亦應併
予審判，係指重罪部分之上訴合法為前提，如該上訴為不合法，
第三審法院既應從程序上予以駁回，而無從為實體上之判決，對
於輕罪部分自無從適用審判不可分原則，併為實體上審判。原判
決認上訴人牽連犯未經核准募集有價證券罪部分，係刑事訴訟法
第三百七十六條第一款所列不得上訴於第三審法院之案件；上訴
人對重罪之有價證券之募集，有詐欺之行為部分所提起之第三審
上訴，既屬不合法而應從程序上予以駁回，則不得上訴第三審之
未經核准募集有價證券罪部分，已無從併為實體上審判，自應併
予駁回。
據上論結，應依刑事訴訟法第三百九十五條前段，判決如主文。
中    華    民    國  九十七  年   十二   月   十一   日
                      最高法院刑事第十庭
                          審判長法官  邵  燕  玲
                                法官  李  伯  道
                                法官  孫  增  同
                                法官  李  英  勇
                                法官  林  錦  芳
      本件正本證明與原本無異
                                      書  記  官
中    華    民    國  九十七  年   十二   月   十七   日
                                                Ａ


司法院資訊處製作；財團法人民間司法改革基金會備份。
